---
title: "Лабораторная работа № 3"
format: 
  md:
    output-file: README.md
author: "Нестеров Павел"
---

# Основы обработки данных с помощью R

## Цель работы

1.  Зекрепить практические навыки использования языка программирования R для обработки данных
2.  Закрепить знания основных функций обработки данных экосистемы tidyverse языка R
3.  Развить пркатические навыки использования функций обработки данных пакета dplyr -- функции select(), filter(), mutate(), arrange(), group_by()

## Исходные данные

1.  ОС Windows 11
2.  RStudio Desktop
3.  Интерпретатор R 4.2.2
4.  dplyr 1.1.3
5.  nycflights13 1.0.2

## Ход работы

### Шаг 1

Для начала установим пакет `dplyr`

```{r}
library(dplyr)
```

Установим пакет `nycflights13` с наборами данных

```{r}
library(nycflights13)
```

### Шаг 2

Выполним задания на основе встроенных в `nycflights13` наборов данных

##### Задание 1. Сколько встроенных в пакет nycflights13 датафреймов?

-   nycflights13::airlines
-   nycflights13::airports
-   nycflights13::flight
-   nycflights13::planes
-   nycflights13::weather

##### Задание 2. Сколько строк в каждом датафрейме?

```{r}
airlines %>% nrow()
airports %>% nrow()
flights %>% nrow()
planes %>% nrow()
weather %>% nrow()
```

##### Задание 3. Сколько столбцов в каждом датафрейме?

```{r}
airlines %>% ncol()
airports %>% ncol()
flights %>% ncol()
planes %>% ncol()
weather %>% ncol()
```

##### Задание 4. Как просмотреть примерный вид датафрейма?

```{r}
flights %>% head()
```

или

```{r}
flights %>% glimpse()
```

##### Задание 5. Сколько компаний-перевозчиков (carrier) учитывают эти наборы данных (представлено в наборах данных)?

```{r}
airlines %>% nrow()
```

##### Задание 6. Сколько рейсов принял аэропорт John F Kennedy Intl в мае?

```{r}
flights %>% 
  filter(origin=='JFK', month==5) %>%
  nrow()
```

##### Задание 7. Какой самый северный аэропорт?

```{r}
airports %>%
  filter(lat == max(lat))
```

##### Задание 8. Какой аэропорт самый высокогорный (находится выше всех над уровнем моря)?

```{r}
airports %>% 
  filter(alt == max(alt))
```

##### Задание 9. Какие бортовые номера у самых старых самолетов?

```{r}
planes %>%
  filter(year == min(year, na.rm = TRUE)) %>%
  select(tailnum)
```

##### Задание 10. Какая средняя температура воздуха была в сентябре в аэропорту John F Kennedy Intl (в градусах Цельсия).

```{r}
weather %>% 
  filter(origin == 'JFK' & month == 9) %>%
  summarise(mean_temp = mean(temp, na.rm = TRUE))
```

##### Задание 11. Самолеты какой авиакомпании совершили больше всего вылетов в июне?

```{r}
flights %>%
  filter(month == 6) %>%
  group_by(carrier) %>%
  summarize(flights_count = n()) %>%
  arrange(desc(flights_count)) %>%
  head(1)
```

##### Задание 12. Самолеты какой авиакомпании задерживались чаще других в 2013 году?

```{r}
flights %>%
  filter(year == 2013 & dep_delay > 0) %>%
  group_by(carrier) %>%
  summarise(delays_count = n()) %>%
  arrange(desc(delays_count)) %>%
  head(1)
```

## Оценка результатов

В ходе выполнения лабораторной работы были изучены функции пакета `dplyr` и выполнены задания с использованием датафреймов из пакета `nycflights13`

## Вывод

Были получены базовые навыки обработки данных с помощью языка R
