---
title: "Лабораторная работа № 2"
format: 
  md:
    output-file: README.md
author: "Нестеров Павел"
---

# Основы обработки данных с помощью R

## Цель работы

1.  Развить практические навыки использования языка программирования R для обработки данных
2.  Закрепить знания базовых типов данных языка R
3.  Развить пркатические навыки использования функций обработки данных пакета `dplyr` -- функции select(), filter(), mutate(), arrange(), group_by()

## Исходные данные

1.  ОС Windows 11
2.  RStudio Desktop
3.  Интерпретатор R 4.2.2
4.  dplyr 1.1.3

## Ход работы

### Шаг 1

Для начала установим пакет `dplyr`

```{r}
library(dplyr)
```

### Шаг 2

Выполним задания на основе встроенного в `dplyr` набора данных `starwars`

##### Задание 1. Сколько строк в датафрейме?

```{r}
starwars %>% nrow()
```

##### Задание 2. Сколько столбцов в датафрейме?

```{r}
starwars %>% ncol()
```

##### Задание 3. Как просмотреть примерный вид датафрейма?

```{r}
starwars %>% glimpse()
```

##### Задание 4. Сколько уникальных рас персонажей (species) представлено в данных?

```{r}
starwars %>% 
  distinct(species) %>%
  nrow()
```

##### Задание 5. Найти самого высокого персонажа

```{r}
starwars %>%
  filter(height == max(height, na.rm = TRUE))
```

##### Задание 6. Найти всех персонажей ниже 170

```{r}
starwars %>%
  filter(height < 170)
```

##### Задание 7. Подсчитать ИМТ (индекс массы тела) для всех персонажей. ИМТ подсчитать по формуле 𝐼 = 𝑚/ℎ2, где 𝑚 -- масса (weight), а ℎ -- рост (height)

```{r}
starwars %>%
  mutate(BMI = mass / ((height / 100) ^ 2))
```

##### Задание 8. Найти 10 самых "вытянутых" персонажей. "Вытянутость" оценить по отношению массы (mass) к росту

(height) персонажей.

```{r}
starwars %>%
  mutate(elongation = mass / height) %>%
  arrange(desc(elongation)) %>%
  head(10)
```

##### Задание 9. Найти средний возраст персонажей каждой расы вселенной Звездных войн

```{r}
starwars %>%
  group_by(species) %>%
  summarise(mean(birth_year, na.rm = TRUE))
```

##### Задание 10. Найти самый распространенный цвет глаз персонажей вселенной Звездных войн

```{r}
starwars %>%
  count(eye_color) %>%
  filter(n == max(n))
```

##### Задание 11. Подсчитать среднюю длину имени в каждой расе вселенной Звездных войн

```{r}
starwars %>%
  group_by(species) %>%
  summarise(avg_name_len = mean(nchar(name)))
```

## Оценка результатов

В ходе выполнения лабораторной работы были изучены функции пакета `dplyr`

## Вывод

Были получены базовые навыки обработки данных с помощью языка R