---
title: "Лабораторная работа № 6"
format: 
  md:
    output-file: README.md
author: "Нестеров Павел"
---

# Исследование вредоносной активности в домене Windows

## Цель работы

1.  Закрепить навыки исследования данных журнала Windows Active Directory
2.  Изучить структуру журнала системы Windows Active Directory
3.  Закрепить практические навыки использования языка программирования R для обработки данных
4.  Закрепить знания основных функций обработки данных экосистемы `tidyverse` языка R

## Исходные данные

1.  ОС Windows 11
2.  RStudio Desktop
3.  Интерпретатор R 4.2.2
4.  dplyr 1.1.3

**Общая ситуация**

На протяжении долгого времени системные администраторы Доброй Организации замечали подозрительную активность в домене Windows, но конкретных доказательств компрометации сети найти не удавалось. К Вам в руки попал файл с выгрузкой данных из системы SIEM. Помогите выявить факты компрометации.

## Задание

Используя программный пакет `dplyr` языка программирования R, провести анализ журналов и ответить на вопросы

## Ход работы

### Шаг 1. Подготовка данных

Для начала установим пакет `dplyr`

```{r}
library(dplyr)
library(jsonlite)
library(tidyr)
library(xml2)
library(rvest)
```

##### 1. Импортируйте данные

```{r}
url <- "https://storage.yandexcloud.net/iamcth-data/dataset.tar.gz"

download.file(url, destfile = tf <- tempfile(fileext = ".tar.gz"), mode = "wb")

temp_dir <- tempdir()
untar(tf, exdir = temp_dir)

json_files <- list.files(temp_dir, pattern="\\.json$", full.names = TRUE, recursive = TRUE)
data <- stream_in(file(json_files))
```


##### 2. Приведите датасеты в вид "аккуратных данных", преобразовать типы столбцов в соответствии с типом данных

```{r warning=FALSE}
data <- data %>%
  mutate(`@timestamp` = as.POSIXct(`@timestamp`, format = "%Y-%m-%dT%H:%M:%OSZ", tz = "UTC")) %>%
  rename(timestamp = `@timestamp`, metadata = `@metadata`)
```

##### 3. Просмотрите общую структуру данных с помощью функции glimpse()

```{r}
data %>% glimpse
```

### Шаг 2. Анализ данных

##### Задание 1. Раскройте датафрейм избавившись от вложенных датафреймов.

> Для обнаружения таких можно использовать функцию dplyr::glimpse() , а для раскрытия вложенности -- tidyr::unnest() . Обратите внимание, что при раскрытии теряются внешние названия колонок -- это можно предотвратить если использовать параметр tidyr::unnest(..., names_sep =)

```{r}
data_unnested <- data %>%
  unnest(c(metadata, event, log, winlog, ecs, host, agent), names_sep = ".")

data_unnested %>% glimpse
```

##### Задание 2. Минимизируйте количество колонок в датафрейме -- уберите колоки с единственным значением параметра

```{r}
data_clear <- data_unnested %>%
  select(-metadata.beat, -metadata.type, -metadata.version, -metadata.topic, 
         -event.kind, -winlog.api, -agent.ephemeral_id, -agent.hostname, 
         -agent.id, -agent.version, -agent.type)

data_clear %>% glimpse
```

##### Задание 3. Какое количество хостов представлено в данном датасете?

```{r}
data_clear %>%
  select(host.name) %>%
  unique
```

##### Задание 4. Подготовьте датафрейм с расшифровкой Windows Event_ID, приведите типы данных к типу их значений

```{r}
webpage_url <- "https://learn.microsoft.com/en-us/windows-server/identity/ad-ds/plan/appendix-l--events-to-monitor"
webpage <- xml2::read_html(webpage_url)
event_df <- rvest::html_table(webpage)[[1]]

event_df %>% glimpse
```

Подготовим данные:

```{r warning=FALSE}
event_df <- event_df %>%
  mutate_at(vars(`Current Windows Event ID`, `Legacy Windows Event ID`), as.integer) %>%
  rename(c(Current_Windows_Event_ID = `Current Windows Event ID`, 
           Legacy_Windows_Event_ID = `Legacy Windows Event ID`, 
           Potential_Criticality = `Potential Criticality`, 
           Event_Summary = `Event Summary`))

event_df %>% glimpse
```

##### Задание 5. Есть ли в логе события с высоким и средним уровнем значимости? Сколько их?

```{r}
event_df %>% 
  group_by(Potential_Criticality) %>%
  summarize(count = n()) %>%
  arrange(desc(count))
```

Количество событий со средним уровнем значимости: 79 
Количество событий с высоким уровнем значимости: 9

## Оценка результатов

В ходе практической работы были получены навыки исследования данных журнала Windows Active Directory

## Вывод

Были закреплены навыки использования языка программирования R для обработки данных
